臺灣高等法院花蓮分院民事判決　　　　　　　95年度上字第67號
上　訴　人
即被上訴人　乙○○
　　　　　　　　　　　　號3樓.
訴訟代理人　林國泰律師
被上訴人
即上訴人　　達一交通股份有限公司
法定代理人　甲○○
訴訟代理人　丙○○
被上訴人
即上訴人　　戊○○○○○○
被上訴人
即上訴人　　丁○○
當事人間請求侵權行為損害賠償事件，兩造對於臺灣花蓮地方法
院95年度訴字第17號中華民國95年8月7日第一審判決各自提起上
訴，本院於95年4月20日言詞辯論終結，判決如下：
    主  文
兩造上訴均駁回。
第二審訴訟費用由兩造各自負擔。
    事  實
甲、上訴人即被上訴人乙○○方面：
一、上訴聲明：(一)原判決不利於上訴人部分廢棄。(二)上開廢棄部
    分，被上訴人應再連帶給付上訴人新台幣（下同）2,677,67
    5元，及自民國94年5月3日起至清償日止按年息5%計算之利
    息。(三)第一、二審訴訟費用由被上訴人負擔。
二、答辯聲明：(一)上訴駁回。(二)第二審訴訟費用由上訴人負擔。
三、陳述：除引用原審判決所陳部分外，補稱：
  (一)增加生活費用部分：
    上訴人因遭受被上訴人等之侵權行為，導致受到嚴重之左側
    股骨開放性骨折、左側脛腓骨開放性骨折、左足壓砸傷、臉
    部撕裂傷、左手第五掌骨骨折等傷害，幾乎喪失生命，在住
    院急救開刀治療及術後復健治療期間，因元氣大傷，必然有
    補充營養品之必要，以調養其虛弱之身體，此乃一般人均具
    備之常識，並無需經過醫生之指示，故上訴人購買營養品服
    用部分共計花費120,889元，自得請求此部分之賠償。
  (二)看護費部分：
    上訴人雖於93年3月6日出院，但其因身體遭受重創，導致嚴
    重傷害，在半年內難以完全康復，於出院後仍須由他人全日
    照料看護，因此乃僱請張碧霞女士代為照護，直至93年4月
    15 日止，原審認張女出具之收據不能作為上訴人有利之證
    據，尚有違誤。
  (三)減少工作損失部分:
    上訴人原旅居美國，在美國擔任中國餐館助理廚師，每月收
    入約66,000元，自92年10月29日發生車禍後一年半內均無法
    工作（尚包括復健半年期間），爰依法請求被上訴人連帶賠
    償1,188,000元。原審僅以最低工資15,840元計算上訴人所
    受損害，尚有違誤。
  (四)慰撫金部分:
    上訴人騎乘機車無端遭到被上訴人之侵害，全身受到多處開
    放性骨折，且經過二次手術，以致造成輕度肢障，身心遭受
    之極大痛苦，原審僅認上訴人得請求之金額為500,000元，
    尚屬過低。爰請求再給付1,000,000元。
三、證據：請求鑑定上訴人之殘廢等級。
乙、被上訴人即上訴人達一交通股份有限公司（下稱：達一公司
    ）、丁○○、顏雨寒方面：
一、上訴聲明：(一)原判決超過500,000部分廢棄。(二)前開廢棄部
    分，被上訴人在第一審之訴駁回。(三)第一、二審訴訟費用由
    被上訴人負擔。
二、答辯聲明：(一)上訴駁回。(二)第二審訴訟費用上訴人負擔。
三、陳述：除引用原審判決所陳部分外，補稱：
    原判決慰撫金部分500,000元過高，應減為300,000元為適當
    。
    理  由
一、上訴人乙○○於原審起訴主張遭上訴人顏雨寒所駕駛之貨車
    撞傷，致受有左側股骨開放性骨折等傷害，且經鑑定結果，
    上訴人顏雨寒應負全部之過失責任，上訴人丁○○為該營業
    大貨車司機，明知上訴人顏雨寒無適當之駕駛執照，任由其
    接替駕駛該貨車，顯有過失，上訴人達一公司為被告戊○○
    ○○○○、丁○○之僱用人，未善盡監督之責，爰依侵權行
    為損害賠償之法律關係，請求上訴人達一公司等人給付3,58
    6,575元，及自94年5月3日起至清償日止，按年息5%計算之
    利息，並陳明願供擔保請准宣告假執行。原審僅准許給付81
    8,900元及利息，並駁回上訴人乙○○其餘請求，爰就駁回
    部分提起上訴。上訴人達一公司於原審則爭執上訴人顏雨寒
    、丁○○非其受僱人，並認為上訴人乙○○請求之金額過高
    。經原審判決後，僅就慰撫金超過300,000元部分提起上訴
    。
二、原審認上訴人達一公司為上訴人顏雨寒、丁○○之僱用人，
    並認為上訴人乙○○請求增加生活費用支出（購買營養補充
    品）共計120,889元，其中營養品部分不能認為係治療車禍
    傷勢所必要，所購買之中藥部分，經花蓮縣中醫師公會函覆
    亦非屬治療傷勢所必須服用，而駁回該部分之請求。另認為
    看護費用部分，以92年10月28日起至93年1月15日止之看護
    費159,000元，及93年2月3日起至93年3月6日止，共33日，
    以每月50,000元計算，此段期間可請求之看護費為55,000元
    ，共計214,000元，而駁回上訴人乙○○其餘請求。又認減
    少工作收入損失部分，應以每月最低基本工資15,840元計算
    ，僅於120,384予以准許，而駁回其餘請求。精神慰撫金部
    分，則認以500,000元為適當，經合計上述准予部分之金額
    共為1,153,070元（醫療費用318686＋看護費214000＋工作
    收入損失120384＋精神慰撫金500000＝0000000），於扣除
    上訴人乙○○已領取之強制責任險理賠130,000元，及自訴
    外人方清科（肇事車輛之車主）處獲得賠償204,170元後，
    判決上訴人乙○○尚得請求818,900元及利息，已詳論其認
    定之依據及理由，爰引用之如附件。
三、上訴人乙○○上訴理由認為因受傷必須購買營養品來加以治
    療品，然其所購買之營養品究有何助於傷勢之復元？上訴人
    乙○○始終未能為適切之證明，僅謂「此乃一般人均具備之
    常識」，自難令本院認為該等營養品為治療傷勢所必要。至
    於看護費部分，因上訴人乙○○已於93年3月6日出院，則出
    院後至93年4月15日間，是否仍有看護之必要？何以在半年
    內難以完全康復，仍賴他人全日照料？上訴人乙○○亦未舉
    證以明之，該部分請求核屬不當。又上訴人乙○○請求減少
    工作損失依每月66,000元計算之文書，僅為一私文書（原審
    附民卷第30頁），其上亦未記載每月工資為66,000元，既經
    上訴人達一公司等否認其真正，上訴人乙○○自負有該文書
    為真正且能證明每月工資為66,000元之事實，然上訴人乙○
    ○亦未舉證證明上開事實，其請求即失所依據。另慰撫金之
    請求數額雖無一定標準，然審酌上訴人乙○○所受之傷勢及
    痛苦，兩造之經濟情狀等一切條件，原審在500,000元範圍
    內予以准許，尚無不當。兩造分別認為金額太低或太高，俱
    無理由。
四、綜上，上訴人乙○○主張上訴人達一公司等人應再給付2,67
    7,675元，及自94年5月3日起至清償日止，按年息5%計算之
    利息。上訴人達一公司等認慰撫金超過300,000元部分應予
    廢棄，均無理由。原審判命上訴人達一公司等人應連帶給付
    上訴人乙○○818,900元及自94年5月3日起至清償日止按年
    息5%計算之利息，並駁回上訴人乙○○其餘請求，經核並無
    違誤。兩造各就其敗訴部分上訴，指摘原判決不當，求予廢
    棄改判，為無理由，均應駁回其上訴。
五、據上論結，本件兩造之上訴，均為無理由，依民事訴訟法第
    449條第1項、第78條、第463條條，判決如主文。
中　　華　　民　　國　　96　　年　　5 　　月　　 4　　日
                  審判長法  官  謝志揚
                        法  官  蔣有木
                        法  官  湯文章
以上正本係照原本作成。
上訴人乙○○如不服本判決，應於判決送達後20日內向本院提出
上訴狀。未表明上訴理由者，應於上訴後20日內向本院提出上訴
理由狀 (須按他造人數提出繕本)。上訴時應提出委任律師或具
有律師資格之人之委任狀；委任有律師資格者，另應附具律師及
格證書及釋明委任人與受任人有民事訴訟法第466條之1第1項但
書或第2項（詳附註）所定關係之釋明文書影本。
                        書記官  李德霞
中　　華　　民　　國　　96　　年　　5 　　月　　 4　　日
附註：民事訴訟法第466條之1 第1項、第2項：
對於第2審判決上訴，上訴人應委任律師為訴訟代理人。但上訴
人或其法定代理人具有律師資格者，不在此限。
上訴人之配偶、3親等內之血親、2親等內之姻親，或上訴人為法
人、中央或地方機關時，其所屬專任人員具有律師資格並經法院
認為適當者，亦得為第3審訴訟代理人。
